臺灣臺北地方法院刑事判決　　　　　　　　　　　　九十二年度訴字第一九０三號
　　公　訴　人　臺灣臺北地方法院檢察署檢察官
　　被　　　告　甲○○
　　選任辯護人　孫大龍律師
　　　　　　　　林秉欣律師
右列被告因搶奪案件，經檢察官提起公訴（九十二年度偵字第一八四六三號），本院
判決如左：
    主  文
甲○○無罪。
    理  由
一、公訴意旨略以：被告甲○○意圖為自己不法之所有，於民國九十二年六月九日下
    午九時五十分許，在乙○○所經營之「皇室花苑」位於臺北市大安區○○○路○
    段二四五號地下一樓，趁乙○○不在該處，以及店員丙○不及防備之際，竊取乙
    ○○所有而置放於該處之人造「單支萬代蘭」花藝二盆後隨即離去，並據為己有
    ，因認被告涉犯刑法第三百二十條第一項竊盜罪（按起訴書載被告涉犯刑法第三
    百二十五條第一項之搶奪罪嫌，惟公訴檢察官於本院審理時更正起訴書所載法條
    為竊盜罪）。
二、按犯罪事實應依證據認定之，無證據不得推定其犯罪事實；又不能證明被告犯罪
    者，應諭知無罪之判決，刑事訴訟法第一百五十四條第二項、第三百零一條第一
    項分別定有明文。次按刑法上之竊盜罪，須意圖為自己或第三人不法之所有，而
    取他人所有物，為其成立要件，若行為人因誤信該物為自己所有，而取得之，即
    欠缺主觀之犯罪構成要件，即無從成立竊盜罪，最高法院二十三年上字第一八九
    二號判例參照。
三、公訴人認被告甲○○涉犯刑法第三百二十條第一項之竊盜罪，無非係以上開事實
    業據告訴人乙○○之指訴，證人丙○之證詞，並有湳開股份有限公司銷貨單、產
    品詳細資料各一紙及蘭花彩色照片二幀足稽為其論據。訊據被告堅詞否認有竊盜
    犯行辯稱：九十二年四、五月間告訴人取走伊所有之一株一百三十公分之紫色人
    造蘭花，伊即對告訴人提出竊盜告訴，之後告訴人同意將蘭花返還，案發時伊經
    過告訴人所開設之「皇室花苑」，見店內置放二盆紫色蘭花，因與告訴人取走尚
    未返還之蘭花相似，當時認係告訴人將伊之蘭花裁剪後分裝而成，故告知店員丙
    ○後，即將該二盆蘭花取走，伊未竊盜等語。經查：被告與告訴人自九十二年二
    月間合租臺北市中山區○○○路○段二○一巷六號一樓店面，分由被告開設精油
    用品店、告訴人開設花藝精品店，因告訴人於同年四、五月間取走被告所有一株
    一百三十公分之紫色人造蘭花，而生爭執，被告並向警局告訴告訴人竊盜，之後
    告訴人同意將所取得前開蘭花返還被告等情，業據被告陳明在卷，亦為告訴人所
    不否認。被告於取走蘭花時對店員丙○說：「為何要將我的蘭花裁成二盆，我要
    拿走我的蘭花。」等語，除經被告於本院訊問時供述明確外，核與證人丙○警詢
    中證稱：「我有以言詞警告她不要搬走我的東西，但她還是把那二盆花藝作品搬
    走。」等語，偵查中又證稱：「王女（按指被告）進來，突然大吼大叫，抱怨與
    徐男（按指告訴人）所發生之糾紛，見到二盆蘭花就說是她的」等語相符，足見
    被告取走告訴人所有人造「單支萬代蘭」花藝二盆時，不但未乘人不知或不備，
    反係大吼大叫，並對店員抱怨與告訴人所發生之糾紛，告知欲取走之蘭花係其所
    有，則被告如有竊取系爭蘭花之意，豈有公然在店員丙○管理之店內堂而皇之取
    走蘭花之理；又本院審理時將被告所取走告訴人所有人造「單支萬代蘭」花藝二
    盆與告訴人所取走被告所有一百三十公分之紫色人造蘭花，當庭比對，二者雖未
    盡相符，然該等人造蘭花之花色、花型及所搭配之綠葉之外觀均極近似，此有本
    院卷附之比對照片三幀足稽，而告訴人於本院審理時證稱：「（你從事人造花藝
    多久？）十多年。」、「據我瞭解，她（按指被告）沒有從事過花藝工作。」、
    「（問你在何處做花藝修剪、整理？）在店裡我會做組裝、加工及創作的工作」
    、「她在的時候會看，有參與的感覺。」等語，足徵被告非從事花藝工作之專業
    人員，其對於人造花之材料、質感等細微區別，衡情應無專業區分能力，從而被
    告辯稱：因事前與告訴人合租店面時，曾經目睹告訴人在店內修剪人造花材，因
    告訴人事前取走其所有之人造蘭花，於案發時，經過告訴人所開設之「皇室花苑
    」，察覺所置放之二盆蘭花，與其被取走之蘭花在外觀上極為相似，因而誤認係
    告訴人將其所有之蘭花修剪後分裝，置於店內準備販售等語，非不可採信。故被
    告雖有取走告訴人之蘭花，然其在主觀上，難認有為自己不法所有之意圖。
四、綜上，被告主觀上並無為自己不法所有之意圖，所為與刑法竊盜罪之構成要件不
    合，檢察官所舉之證據不能證明被告犯罪，於本院審理時亦未指出足以證明被告
    犯罪之證據方法，不能證明被告犯罪，本院自應為無罪判決之諭知。
據上論斷，應依刑事訴訟法第三百零一條第一項前段，判決如主文。
本案經檢察官彭慶文到庭執行職務
中　　　華　　　民　　　國　　九十三　　年　　　四　　　月　　　七　　　日
                                      臺灣臺北地方法院刑事第十四庭
                                      審判長法官  宋松璟
                                            法官  吳秋宏
                                            法官  王綽光
右正本證明與原本無異。
如不服本判決，應於判決送達後十日內，向本院提出上訴狀。
                                          書記官 蔡梅蓮
中　　　華　　　民　　　國　　九十三　　年　　　四　　　月　　　八　　　日
